【裁判字號】    97,易,240
【裁判日期】    970523
【裁判案由】    竊盜
【裁判全文】
臺灣士林地方法院刑事判決               97年度易字第240號
公  訴  人  臺灣士林地方法院檢察署檢察官
被      告  丙○○
            乙○○
上列被告因竊盜案件，經檢察官提起公訴（96年度偵字第13034號）
，本院判決如下：
    主  文
丙○○共同攜帶兇器竊盜，處有期徒刑陸月，如易科罰金以新臺
幣壹仟元折算壹日。
乙○○結夥三人以上，共同攜帶兇器竊盜，處有期徒刑陸月，如
易科罰金以新臺幣壹仟元折算壹日，緩刑參年。
    事  實
一、丙○○、乙○○2 人共同意圖為自己不法所有之攜帶兇器竊
    盜之犯意聯絡，由乙○○夥同不詳姓名年籍之2 名成年男子
    ，於民國96年8 月17日上午7 時許，攜帶其所有之鉅子、圓
    撬等工具前往臺北縣淡水鎮瓦嗂坑陳嘉富家族墓園，竊取陳
    嘉富、丁○○所有祖先墓園內之桂花樹2 棵。得手後由丙○○聯絡不知情之吊車司機陳清石駕駛貨車、吊車等車輛，並
    將上開樹木運往官勝彬位於南投縣草屯鎮○○路409 之1 號
    「綠舍森林園藝」，以新臺幣 (下同)8 萬 元之價格，出售
    予不知情之官勝彬 (官勝彬故買贓物罪部分，另由檢察官為
    不起訴處分)。 嗣經陳嘉富、丁○○發覺遭竊後自行查訪後
    報警查獲。
二、案經陳嘉富、丁○○訴由臺北縣政府警察局淡水分局報請臺
    灣士林地方法院檢察署檢察官偵查起訴。
    理  由
一、證據能力部分：
(一)、按被告以外之人於偵查中向檢察官所為之陳述，除顯有不可
    信之情況者外，得為證據，刑事訴訟法第159 條之1 第2項
    定有明文。有關本案共犯即被告乙○○於檢察官訊問時之證
    述，業經檢察官告以就自己涉案部分得保持沈默，不回答。
    但訊問關於其他被告丙○○之犯罪事實，係基於證人地位陳
    述，應據陳述。如恐因作證，因此你自己或與你有刑事訴訟
    法第180 條所列關係之人被追訴，可以拒絕證言。而乙○○
    回答願意作證，並簽立結文附卷，且依依筆錄記載，並無不
    能自由供述之情形，無顯然不可信之情況，依前述規定，自
    得為證據。
(二)、被告以外之人於檢察事務官、司法警察官或司法警察調查中
    所為之陳述，與審判中不符時，其先前之陳述具有較可信之
    特別情況，且為證明犯罪事實存否所必要者，得為證據。刑
    事訴訟法第159 條之2 定有明文。查就本案被告丙○○而言
    ，被告乙○○於警詢中之供述，固屬被告以外之人於審判外
    之陳述，惟乙○○業經本院以證人身分於審理中具結作證，
    給予被告丙○○詰問之機會，其於警詢中之證述與本院審理
    中所證有相符之處，本院固得採為證據；惟若警詢中之證述
    與審理中所證不合之處，本院亦得相互稽核，若先前之陳述
    可信，當亦得採為證據，而有證據能力。另證人官勝彬、陳
    嘉富、丁○○警詢中之證述，被告丙○○自準備程序及審理
    時均未就證據能力為爭執，且無違法不當及證明力明顯過低
    情況，依刑事訴訟法第159 條之5 規定自有證據能力。
(三)、被告丙○○於警詢及偵查中所供，並無受強暴、脅迫、詐欺
    利誘等不自由之情事，且與事實相符，當亦有證據能力。
二、實體部分：
(一)、訊據被告丙○○、乙○○二人，乙○○對前揭事實坦承不諱
    ；而丙○○則矢口否認前揭犯行，辯稱：伊係透過友人要伊
    交桂花樹給官勝彬，伊並無叫乙○○去竊取本案之桂花樹，
    伊僅介紹乙○○去賣桂花樹云云。經查：
、被告乙○○於警詢中所供，96年8 月17日大約早上7 點多伊
    與丙○○二人，至淡水鎮瓦窯一處墓園內，挖取2 棵桂花樹
    ，由丙○○聯絡吊車，並由伊一同載運到南投綠舍森林交貨
    ，並收取綠舍森林負責人官勝彬開立支票交給丙○○（金額
    不清楚），丙○○支付伊一萬元。（見偵查卷第7 頁）而上
    開供詞，乙○○於偵查中經檢察官以證人身分，並告以不自
    證己罪之義務後，及得拒絕作證後，其並陳稱願意為證人，
    而就上開供詞，其業具結證稱：屬實。（見偵查卷第40頁）
    且復於本院結證：伊之前是水泥工，現在亦是水泥工，與我
    去挖2 顆桂花樹，還有二個人，是我約他們去的，他們是同
    樣在工地做工之工人，約3 、40歲之人，丙○○帶我們去看
    那種桂花樹之地方，稱那邊可以挖。
、證人陳清石於本院結證：丙○○打電話叫我去宜成墓園之一
    大片空地載桂花樹，當時樹已挖好放在那邊，去載時丙○○
    沒有在現場，是乙○○在現場，但我沒有看到挖樹之經過。
    丙○○跟我說要載去那裡，要給我2 萬元，而2 萬元是買主
    官勝彬拿給乙○○，乙○○再拿給我等語。就其所證亦與證
    人乙○○於本院結證：2 顆桂花樹是陳清石載去南投，伊拿
    官勝彬給我的二萬元給陳清石等情符合。
、丙○○於警詢中復供：2 棵桂花樹係乙○○於96年8 月17
    日凌晨在淡水鎮源瓦嗂坑陳嘉富家族墓園前挖取的，以吊卡
    車為承載工具，立即載運南下南投草屯綠舍森林交貨，我只
    知有乙○○及吊車參與竊取等情。（見偵查卷第4 、5 頁）
、再被告乙○○攜帶鋸子與圓撬至被害人之墓園挖取桂花樹，
    被告丙○○亦稱知情。（見本院97年5 月9 日之審理筆錄第
    7 頁）
(二)、至於證人乙○○於偵查中所供，係因其開車路過看到該處有
    桂花樹，伊帶丙○○去看桂花樹等情，業據其於本院審理中
    供稱，該陳述並不實在。（見本院審理筆錄第25頁）再其於
    偵查中所供，吊車及車輛都是伊聯絡等語，經證人陳清石到
    庭結證，有如上述，亦見吊車及車輛並非乙○○聯絡，則乙○○此部分所述亦不實在。另甲○○於本院結證，乙○○打
    電話給我說2 棵桂花樹要賣，我叫他去找丙○○，叫他幫他
    賣掉，詳細桂花樹在何處，伊不知道，是他們挖出來，我打
    電話給丙○○看他要不要幫他賣等情，業據證人乙○○於本
    院結證，否認要賣樹給甲○○。（見本院卷審理筆錄第17
    頁）則甲○○所證，應係與丙○○有朋友之情誼所為迴護之
    詞，實不足採。
(三)、再就證人官勝彬於警詢中亦證稱：丙○○在做樹木買賣，伊
    前後二次與之交易。丙○○於96年8 月15日打電話給我要賣
    我2 棵桂花樹，我說颱風天不想買賣，但是96年8 月17 日7
    時30分丙○○卻自動叫乙○○及吊車司機，2 棵桂花樹載到
    綠舍森林園藝，最後伊以8 萬元買下2 棵桂花樹，並開立9
    萬元支票。（見偵查卷第10頁），就交樹之情節亦與被告丙○○於警詢供稱：其於96年8 月15日與官勝彬達成2 棵桂花
    樹之交易之共識。價錢等看到貨品後再談，96年8 月17日2
    棵桂花樹以8 萬元成交，官勝彬因欠伊貨款1 萬元，所以本
    次開立支票9 萬元，付款日96年9 月30日（見偵查卷第4 頁
    ）等情相符。以丙○○在做樹木買賣，且官勝彬所交付之桂
    花樹款項8 萬元，乙○○僅得1 萬元，若丙○○僅係單純為
    本件桂花樹木買賣之仲介，而非賣主，乙○○復親自去現場
    挖取桂花樹，乙○○豈有僅得1 萬元之報酬，而其餘7 萬元
    據證人陳清石所證，其拿到2 萬元（見本院97年3 月21日之
    審理筆錄第10頁）外，餘均歸丙○○獨得，以一般仲介業者
    ，僅得百分之十以下之仲介費用以觀，豈有仲介人得賣價之
    大部分之款項，亦見丙○○所辯不足採。再就證人陳清石於
    本院所證：丙○○打電話給伊時，有說二棵樹，他小車載不
    下，叫伊去載等語（見本院97年3 月21日之審理筆錄第10頁
    ）亦見丙○○本有意自己去載桂花樹，僅因小車載不下，而
    聯繫陳清石之吊車前往載運，亦見丙○○均非僅負責仲介本
    案二棵桂花樹之買賣。則乙○○於本院審理時證稱，該二棵
    桂花樹係伊賣的，即有迴護丙○○之情，亦不足採。至於賣
    二棵桂花樹係以乙○○之名義與官勝彬定立契約，係因丙○○沒有下去，所以用乙○○之名義，亦據證人乙○○證述甚
    明。當不得以定立契約之名義人即認賣主係乙○○，亦不得
    認丙○○僅仲介本件桂花樹之買賣，其不知乙○○桂花樹之
    來源。此部分亦難為有利被告丙○○之事證。
(四)、被告二人犯行，復有告訴人陳嘉富、丁○○之指訴及證人官
    勝彬之證述可稽。亦有和解書、買賣契約書、贓物認領保管
    單、失竊桂花樹照片4 張足佐。被告丙○○所辯要係卸責之
    詞，難以採信。渠等二人犯行事證明確，犯行洵堪認定，應
    依法論科。
三、按刑法第321 條第1 項第3 款之攜帶兇器竊盜罪，係以行為
    人攜帶兇器竊盜為其加重條件，此所謂兇器，其種類並無限
    制，凡客觀上足對人之生命、身體、安全構成威脅，具有危
    險性之兇器均屬之，且祇須行竊時攜帶此種具有危險性之兇
    器為已足，並不以攜帶之初有行兇之意圖為必要。再按刑法
    第321 條第1 項第4 款所謂結夥犯，係指實施竊盜之共犯確
    有三人以上，始能成立，若二人共同竊盜完成之後，為掩護
    或處分贓物計，與另一人聯絡，則該一人自不能算入結夥三
    人之內。最高法院79年度台上字第5253號、最高法院46年度
    台上字第531 號判例意旨參照。被告乙○○攜帶至現場挖取
    之工具圓撬、鉅子，係其做水泥工之工具，業據被告供明，
    當屬兇器；而丙○○未至竊案現場，揆諸前開說明，核被告
    丙○○、乙○○2 人所為，均係犯刑法第321 條第1 項第3
    款攜帶兇器竊盜罪。被告丙○○、乙○○2 人，就攜帶兇器
    竊盜有犯意之聯絡與行為之分擔，為共同正犯。另被告乙○○與另2 名不詳年籍成年男子就結夥三人以上竊盜，有犯意
    之聯絡及行為分擔，為共同正犯。公訴人起訴意旨雖未述及
    被告二人有攜帶兇器，惟因此部分事實與起訴之事實有實質
    上一罪之關係，為起訴效力所及；再被告丙○○雖未親自至
    竊案現場，而不該當結夥三人以上竊盜罪，然該當攜帶兇器
    竊盜罪，然此部分毋庸為起訴法條之變更，均附此敘明。爰
    審酌被告丙○○、乙○○二人犯案之動機係為盜取桂花樹販
    售他人，且嗣後業與告訴人和解，賠償30萬元，亦據告訴人
    丁○○於偵查中陳稱願意原諒被告二人等語（見偵查卷第31
    頁）。所賠償之金額亦逾該樹出售處分所得之金額。丙○○
    犯後並無悔意，態度不佳，而被告乙○○犯後坦承犯行，態
    度良好等一切情狀，分別量處如主文所之刑，並諭知易科罰
    金之折算標準。公訴人就乙○○、丙○○依序具體求刑有期
    徒刑8 月及10月，就渠等二人竊盜情節，及該贓物亦返還告
    訴人，有贓物領據可憑，所生對告訴人之損害非鉅，檢察官
    之具體求刑，尚嫌過重，以本院所處之刑度即足資警惕被告
    二人。再查被告乙○○未曾受有期徒刑以上刑之宣告，有台
    灣高等法院被告乙○○之前案紀錄表可考，因貪圖小利，致
    罹刑章，經此罪刑之宣告後，當知所警愓，信其並無再犯之
    虞，因認其所處之刑，以暫不執行為當，爰諭知緩刑參年，
    以啟自新。至於乙○○攜帶兇器圓撬、鉅子，雖為其所有，
    惟未能證明尚屬存在，爰不為沒收之諭知。
據上論斷，應依刑事訴訟法第299 條第1 項前段，刑法第28條、
第321 條第1 項第3 款、第4 款、刑法第41條第1 項前段、第74
條第1 項第1 款，判決如主文。
本案經檢察官洪三峰到庭執行職務。
中    華    民    國    97    年    5     月    23  日
                  刑事第七庭法  官  林秀鳳
以上正本證明與原本無異。
如不服本判決，應於判決送達後10日內向本院提出上訴狀，上訴
狀並應敘明上訴理由。
                            書記官  陳佳伶
中    華    民    國    97    年    5     月    23    日
附錄本案所犯法條全文：
中華民國刑法第321條第1項第3、4款
犯竊盜罪而有左列情形之一者，處六月以上五年以下有期徒刑：
一  於夜間侵入住宅或有人居住之建築物、船艦，或隱匿其內而
    犯之者。
二  毀越門扇、牆垣或其他安全設備而犯之者。
三  攜帶兇器而犯之者。
四  結夥三人以上而犯之者。
五  乘火災、水災或其他災害之際而犯之者。
六  在車站或埠頭而犯之者。
前項之未遂罰之。


司法院資訊處製作；財團法人民間司法改革基金會備份。
